【裁判字號】    90,上易,459
【裁判日期】    900120
【裁判案由】    誣告
【裁判全文】
臺灣高等法院高雄分院刑事判決    九十年度上易字第四五九號
    上  訴  人  台灣高雄地方法院檢察署檢察官
    上  訴  人
    即  被  告  甲○○
    選任辯護人  黃瑩
右上訴人因被告誣告案件，不服臺灣高雄地方法院八十九年度易字第五一一三號中華
民國九十年一月二十日第一審判決（起訴案號：臺灣高雄地方法院檢察署八十九年度
偵字第二二０一七號），提起上訴，本院判決如左：
      主      文
上訴駁回。
      事實及理由
一、本案經本院審理結果，認第一審判決就未指定犯人之誣告罪部分認事用法及量刑
    均無不當，就毀棄損壞部分，為被告甲○○無罪之判決，亦無不合，應予維持，
    並引用第一審判決書記載之事實、證據及理由。（無罪部分引用理由）。
二、被告雖辯稱：「我是八十九年五月十四日下午二、三點把車拖到保養廠，十五日
    保養廠的人跟我說我的車牌遺失。」，證人林永正於原審審理中亦證稱：「我是
    大林蒲汽車公司廠長」，「我十五日早上或中午，就打電話給甲○○，跟他說少
    了一塊車牌：：」「週日（八十九年五月十四日）他打電話給我，我叫拖吊公司
    去拖，拖到我公司裡面，：：我禮拜一去上班，：：我們把車子吊起來，：：碰
    到前面的千金頂，結果車牌掉了：：」云云，則被告所辯修車廠告訴其車牌遺失
    之時間地點，應係八十九年五月十五日，在高雄市○○區○○路五七號大林蒲汽
    車有限公司內。如因此而去報案，其遺失時間地點應係八十九年五月十五日在修
    車廠內，惟被告報案失竊之時間地點竟為「八十九年五月十四日三時，在高雄市
    小港區○○里○○路。」，即在告訴人車輛被毀損之前十分鐘左右，此有車牌遺
    失電腦輸入單一份附於警卷可稽，顯與被告上開所辯不符，而八十九年五月十四
    日上午八時許，警方尋獲被告肇事車輛時（見移送書），被告之車牌尚懸掛於其
    車上，此有照片二張附於警卷可證，足證被告於八十九年五月十四日三時許，在
    高雄市○○區○○路並未失竊車牌一面，顯係為脫免其被訴毀損刑責，故意謊報
    遺失，其所辯顯係卸責之詞，不足採信，犯行堪以認定。又被告罪證已很乙確，
    其請求調閱被告電話之通聯紀錄，核無必要，併予乙。
三、原審因依刑法第一百七十一條第一項、第四十一條第一項、第四十七條、罰金罰
    鍰提高標準條例第一條前段、第二條之規定，並審酌被告犯罪之一切情狀，就未
    指定犯人之誣告罪部分，量處有期徒刑四月，並諭知如易科罰金，以三百元折算
    一日。並就被訴毀損罪部分為被告無罪之判決，核無不合。檢察官就被告毀損部
    分，仍執前詞，提起上訴，指摘原判決不當。被告就未指定犯人之誣告罪部分，
    上訴意旨，亦仍執前詞，否認犯罪，指摘原判決不當，均無理由，均應予駁回。
四、刑法第四十一條得易科罰金之折算標準，已經總統於九十年一月十日修正公布，
    將原最重本刑為「三年以下」有期徒刑以下之罪，提高修正為「五年以下」有期
    徒刑以下之刑之罪，併予乙。
據上論斷，應依刑事訴訟法第三百六十八條、第三百七十三條，判決如主文。
本案經檢察官邱榮藏到庭執行職務。
中    華    民    國      九十      年       五       月     十六   日
                              臺灣高等法院高雄分院刑事第九庭
                                  審判長法官  張乙松
                                        法官  陳吉雄
                                        法官  任森銓
右正本證乙與原本無異。
不得上訴。
                                      書記官  張文斌
中    華    民    國      九十      年       五       月    十八    日
附錄：本判決論罪科刑法條：
刑法第一百七十一條第一項
未指定犯人，而向該管公務員誣告犯罪者，處一年以下有期徒刑、拘役或三百元以下
罰金。
                                                                        Ｄ
附件：
臺灣高雄地方法院刑事判決                        八十九年度易字第五一一三號
    公  訴  人  臺灣高雄地方法院檢察署檢察官
    被      告  甲○○  男  四十二歲（民國○○○年○月○○日生）
                        住高雄市○○區○○里○○路三三五號六樓
                        身分證統一編號：Ｓ一二三三二七六九號
右列被告因毀棄損壞等案件，經檢察官提起公訴（八十九年度偵字第二二○一七號）
，本院判決如左：
    主  文
甲○○未指定犯人，而向該管公務員誣告犯罪，累犯，處有期徒刑肆月，如易科罰金
以參佰元折算壹日。
其餘被訴毀棄損壞部分無罪。
    事  實
一、甲○○前因賭博案件，經臺灣高雄地方法院判處有期徒刑三月確定，於民國八十
    七年八月二十七日易科罰金執行完畢。詎猶不知悔改，緣因於八十九年五月十四
    日凌晨三時十分前某日，甲○○將平日供其使用而登記於其妻吳美靜名下之車號
    ＶＬ—八○八○號自用小客車出借予某年籍姓名不詳之友人，該名年籍姓名不詳
    之人並夥同另二名年籍姓名不詳之人，於八十九年五月十四日凌晨三時十分許，
    前往高雄市○○區○○街六十五號前，分持柺杖鎖及球棒砸毀鄭乙進所有停放於
    該處之車號Ｅ四—五二○六號自用小客車前後擋風玻璃、車門玻璃、車頭大燈、
    方向燈等物，惟尚未離去之際即為車主鄭乙進所發覺，鄭乙進遂記下渠等所駕駛
    車輛之車號並報警處理，經警循線查獲車號ＶＬ—八○八○號自用小客車之車主
    為吳美靜及使用人為甲○○。嗣因警方於八十九年五月十四日上午，在高雄市○
    ○區○○路三商百貨前，發現涉嫌毀損鄭乙進所有車號Ｅ四—五二○六號自用小
    客車之人所駕駛之車號ＶＬ—八○八○號自用小客車，進而訊問甲○○，甲○○
    為脫免刑責，乙知車號ＶＬ—八○八○號自用小客車之車牌並未遺失，竟於八十
    九年五月十五日上午十一時三十分許，前往高雄市政府警察局小港分局報案，向
    警員邱永奇謊稱車號ＶＬ—八○八○號（公訴人誤載為ＶＣ—八○八○號）自用
    小客車之車牌一面遭竊，而向該管司法警察機關誣告不特定人犯竊盜罪。
二、案經鄭乙進訴由高雄市政府警察局小港分局報請臺灣高雄地方法院檢察署檢察官
    偵查起訴。
    理  由
壹、有罪部分：
一、訊據被告甲○○固坦承於八十九年五月十五日上午十一時三十分許，向高雄市政
    府警察局小港分局警員邱永奇報案稱車號ＶＬ—八○八○號自用小客車車牌失竊
    之事實；惟矢口否認有何誣告之犯行，辯稱：車號ＶＬ—八○八○號自用小客車
    在八十九年五月十四日送到汽車修護廠維修，隔天伊打電話跟修車廠的林永正說
    要修理什麼東西的時候，林永正跟伊說少了一面車牌，伊才會到警察局去報失竊
    ，並沒有誣告云云。
二、經查：
  (一)被告係於八十九年五月十五日上午十一時三十分許，向高雄市政府警察局小港分
    局警員邱永奇報案稱車號ＶＬ—八○八○號自用小客車之車牌一面遺失一情，業
    經被告供承在卷，並有被告於八十九年五月十五日上午十一時三十分許在高雄市
    政府警察局小港分局製作之訊問筆錄、高雄市政府警察局小港分局警刑車字第○
    ○○○四七九號車牌遺失電腦輸入單一紙附卷可稽。依前開車牌遺失電腦輸入單
    所載，被告申報遺失之時間為八十九年五月十四日凌晨三時許，失竊之地點為高
    雄市○○區○○路，然警方於八十九年五月十四日上午接獲告訴人鄭乙進之報案
    後，於八十九年五月十四日上午八時許，即在高雄市○○區○○路三商百貨前尋
    獲涉嫌毀損告訴人鄭乙進車輛之人所駕駛之車號ＶＬ—八○八○號自用小客車，
    並於八十九年五月十四日當日將車號ＶＬ—八○八○號自用小客車攝影存證，是
    時車號ＶＬ—八○八○號自用小客車之前後方均懸掛有車牌各一面，有照片二幀
    在卷可參，顯見至八十九年五月十四日警方攝影時為止，車號ＶＬ—八○八○號
    自用小客車之車牌均係完整懸掛於車輛之上，且被告亦供承：「經過二、三天，
    車廠跟我說找到了，林永正說在保養廠裡面工作時找到的。」（見本院九十年一
    月四日訊問筆錄），益可證車號ＶＬ—八○八○號自用小客車之車牌自始至終均
    未曾遺失。
  (二)又被告供稱：「十五日我打電話去問車廠，說要修什麼東西，他才跟我說我的車
    牌遺失，大約在九點到十點。」、「（是誰跟你說車牌遺失？）林永正。」、「
    （十五日你打電話給林永正的時候，他是如何告訴你？）我告訴他我的車子被開
    去砸人家的車，他就告訴我說我車子前面的車牌不見了。」等語（見本院九十年
    一月四日訊問筆錄），然證人林永正卻稱：「有，週日他打電話給我，我叫拖吊
    公司去拖，拖到我公司裡面，我叫另外一個股東陳榮煌去開鐵門，我禮拜一去上
    班，他的車子放在中間，我們把車子吊起來，要推出來的時候，去碰到前面的千
    斤頂，結果車牌掉了，師傅把車牌放在右前座的椅子，我不知道，我十五日早上
    或中午就打電話給甲○○，跟他說少一塊車牌，我用公司的電話打的，我問他要
    不要報警，後來車修好了，在整理車子的時候，才看到，問師傅才知道，後來我
    就打電話跟甲○○說。」、「（甲○○從車子進廠後，有無打電話給你？）沒有
    ，是我打給他，他跟我說要修什麼東西。」等語（見本院九十年一月四日訊問筆
    錄），足見被告與證人林永正就係被告打電話予證人林永正時，經證人林永正告
    知車牌遺失或係證人林永正打電話告知被告車牌遺失一節，說法並不一致，被告
    之供詞與證人林永正之證詞是否可信，已非無疑；且一般自用小客車車前之車牌
    係以二支螺絲固定於前保險桿之上，車號ＶＬ—八○八○號自用小客車亦如是，
    有現場照片二幀可佐，是以車牌係經二支螺絲固定於前保險桿之情形下，自需先
    行拆解下固定用之螺絲，始能順利將車牌拆下，僅係單純之碰觸或擦撞，尚不至
    使車牌因而掉落，輔以八十九年五月十四日警方拍攝之車號ＶＬ—八○八○號自
    用小客車照片觀察，車號ＶＬ—八○八○號自用小客車前保險桿並無任何遭受乙
    顯損害之情形，於此等狀況下，當不至如證人林永正所言，僅係因碰到千斤頂即
    導致車牌掉落，由此益可見證人林永正證詞之可疑。
  (三)再者，告訴人鄭乙進所有之車號Ｅ四—五二○六號自用小客車，係於八十九年五
    月十四日凌晨三時十分許，在高雄市○○區○○街六十五號前，遭不詳年籍姓名
    之人分持柺杖鎖及球棒砸毀，經告訴人鄭乙進記下該等不詳姓名之人所駕駛車輛
    之車號為ＶＬ—八○八○號而報警循線查獲等情，業經告訴人鄭乙進指述綦詳，
    以告訴人鄭乙進與被告素不相識，告訴人鄭乙進應無故意誣陷被告而謊編車號之
    理。被告雖以車輛係遭人開走作案等語為辯；然被告供承係於八十九年五月十三
    日晚間十一時許，將車號ＶＬ—八○八○號自用小客車停放於高雄市○○區○○
    路三商百貨前，於八十九年五月十四日為警查獲時，該車仍停放於該處，僅係車
    頭方向從由東向西改為由西向東而已（見警卷第三頁），倘被告所使用之車號Ｖ
    Ｌ—八○八○號自用小客車真係遭人竊取作為作案之工具，則該人於作案完畢後
    大可將車輛棄置於他處，而無須再將之駛回高雄市○○區○○路三商百貨前之原
    停放地點停放，否則豈不徒增其遭人發覺之危險；且依告訴人鄭乙進指述，砸毀
    車號Ｅ四—五二○六號自用小客車之人所使用之工具為球棒及柺杖鎖，而車號Ｖ
    Ｌ—八○八○號自用小客車為警查獲時，確於車上放置有柺杖鎖一把，而該柺杖
    鎖亦為被告所有一節，復為被告所不否認，衡情，以構成車體之材質均屬較堅硬
    者，其餘車窗及前後擋風玻璃之面積亦甚為廣泛，非經施以相當之力道實難致有
    所毀損，是一般欲砸毀他人車輛者，多會準備相當之工具，而少有準備僅以徒手
    為之，故由砸毀告訴人鄭乙進所有車號Ｅ四—五二○六號自小客車之人所使用之
    工具為原放置於被告車上之工具，及車號ＶＬ—八○八○號仍停放於原地點等情
    ，足認車號ＶＬ—八○八○號並非遭不詳人士開走，而係由被告出借予該等人使
    用，於此情形下，被告為免其自身有涉嫌犯罪之虞，進而謊稱其車牌遺失並非不
    可能。
  (四)從而，於八十九年五月十四日上午，被告即因告訴人鄭乙進車輛遭毀損一事經警
    訊問，是時車牌仍係完整懸掛於車輛之前後方，足見當時車牌並未遺失，而車號
    ＶＬ—八○八○號自用小客車應係被告出借予他人使用一情，已如前述，是車號
    ＶＬ—八○八○號自用小客車既因涉嫌毀損案件致被告遭受警方之盤查，被告為
    圖卸責，謊稱其車牌遺失並非不可能，且有關證人林永正告知車牌遺失之經過，
    被告與證人林永正所述不無矛盾之處，益可見被告與證人林永正此部分說詞全屬
    臨訟虛構，故被告乙知其車牌並未遺失而仍向警方申報遺失之情，應堪認定。被
    告所辯，均無足採。事證乙確，被告犯行應堪認定。
三、核被告所為係犯刑法第一百七十一條第一項之未指定犯人誣告罪。又被告前因賭
    博案件，經臺灣高雄地方法院判處有期徒刑三月確定，於八十七年八月二十七日
    易科罰金執行完畢，有臺灣高等法院被告全國前案紀錄表可參，其受有期徒刑之
    執行完畢，五年以內再犯本件有期徒刑以上之罪，為累犯，應依刑法第四十七條
    之規定加重其刑。爰審酌被告因其通常使用之車輛涉嫌毀損案件，竟即向警方謊
    稱車牌遺失，誣告他人涉犯竊盜罪，犯後復一再否認犯行，未見悔意等一切情狀
    ，量處如主文所示之刑，並諭知如易科罰金之折算標準。
貳、無罪部分：
一、公訴意旨略以：被告甲○○於八十九年五月十四日凌晨三時十分許，在高雄市○
    ○區○○街六十五號前，夥同不詳姓名之人，分持柺杖鎖及球棒，砸毀告訴人鄭
    乙進所有停放於該處之車號Ｅ四—五二○六號自小客車之前後擋風玻璃、車門玻
    璃、車頭大燈、方向燈等物，足以生損害於告訴人鄭乙進，經告訴人鄭乙進當場
    記下作案小客車車牌號碼，報警循線於同日上午八時查獲，因認被告涉有刑法第
    三百五十四條之毀損罪。
二、按犯罪事實應依證據認定，無證據不得推定其犯罪事實，刑事訴訟法第一百五十
    四條定有乙文。訊據被告甲○○堅詞否認有何毀損之犯行，辯稱：伊在八十九年
    五月十三日晚間，將車號ＶＬ—八○八○號自用小客車停放於高雄市○○區○○
    路三商百貨前，鄭乙進車輛被砸毀的時間，伊是在家裡睡覺，八十九年五月十四
    日警方發現車號ＶＬ—八○八○號自用小客車的地點雖是伊原先停放的地點，但
    車頭方向不同，車輛也有被破壞，可能伊的車子被開去作案等語。
三、經查，車號ＶＬ—八○八○號自用小客車應係被告出借予他人使用而非遭人擅自
    駛離一情，已如前述，被告辯稱車輛可能係遭不詳人士駕駛前去作案一詞，雖無
    足採，然告訴人鄭乙進陳稱：「凌晨三點多，有聽到乒乓的聲音，我在二樓看，
    已經砸完了，有看到二個人從後面爬上車子走了，我有記下車牌。」、「（當天
    砸車的二個人的特徵，是否跟被告有類似？）都是年輕人，瘦瘦的，但是無法確
    定，車子裡面還有一個人。」等語（見本院八十九年十二月十二日訊問筆錄），
    足見告訴人鄭乙進僅能確定八十九年五月十四日凌晨三時十分許，係由二名年輕
    人分持柺杖鎖及球棒砸毀其所有之車號Ｅ四—五二○六號自小客車，渠等駕駛之
    車號ＶＬ—八○八○號自用小客車上尚有另一人，惟當天所見到之三人中是否有
    一人為被告，告訴人鄭乙進並無法確認，是並無積極證據足認被告於八十九年五
    月十四日凌晨三時十分許，有夥同另二名青年至高雄市○○區○○街六十五號前
    砸毀告訴人鄭乙進車輛之行為。又縱認被告有出借車號ＶＬ—八○八○號自用小
    客車予他人使用之情形，且借用人並駕駛車號ＶＬ—八○八○號自用小客車前往
    高小港區○○街六十五號告訴人鄭乙進之住處，砸毀鄭乙進所有停放於該處之車
    號Ｅ四—五二○六號自小客車，然被告將車輛借用予他人，未必清楚瞭解借用人
    借用之目的為何，借用人若真有意將車輛作為犯罪之用，亦未必會將實情告知被
    告，是難認被告與砸毀告訴人鄭乙進車號Ｅ四—五二○六號自小客車之人間，有
    何犯意之聯絡及行為之分擔，自難僅憑被告出借車輛一情，遽為不利被告之認定
    。再者，被告固有謊報車牌遺失之情形，然被告之車輛於出借他人後，遭他人駕
    駛前往告訴人鄭乙進之住處，進而砸毀告訴人鄭乙進所有之車號Ｅ四—五二○六
    號自小客車，被告為免自己遭警懷疑與該毀損案件有關，遂謊報其車牌遺失之行
    為縱屬不當，惟此尚不足作為推認被告確有毀損告訴人鄭乙進所有車號Ｅ四—五
    二○六號自小客車之依據。此外，本院復查無其他積極證據足認被告確有公訴意
    旨所指毀棄損壞部分之犯行，不能證乙被告犯罪，依法應為無罪之諭知。
據上論斷，應依刑事訴訟法第二百九十九條第一項前段、第三百零一條第一項，刑法
第一百七十一條第一項，第四十一條第一項、第四十七條，罰金罰鍰提高標準條例第
一條前段，第二條，判決如主文。
中      華      民      國    九十      年      一      月     二十     日
                                  臺灣高雄地方法院刑事第七庭
                                      法  官   曾  淑  娟
右正本證乙與原本無異。
如不服本判決，應於判決送達後十日內，向本院提出上訴狀。
                                      書記官   陳  恩  如
中      華      民      國    九十      年      一      月     二十     日
附錄本判決論罪之法條：
刑法第一百七十一條第一項：
未指定犯人，而向該管公務員誣告犯罪者，處一年以下有期徒刑、拘役或三百元以下
罰金。


司法院資訊處製作；財團法人民間司法改革基金會備份。
